臺灣高等法院刑事裁定
109年度毒抗字第33號
抗  告  人
即  被  告  富元昇


上列抗告人因違反毒品危害防制條例案件，不服臺灣臺北地方法
院 109年度毒聲字第5號，中華民國 109年2月11日裁定（聲請案
號：臺灣臺北地方檢察署109年度聲觀字第3號、108年度毒偵字
第3547號），提起抗告，本院裁定如下：
    主  文
抗告駁回。
    理  由
一、原裁定意旨略以：抗告人即被告甲○○於警詢及偵查中坦認於
    民國108年9月24日23時許，確有施用第二級毒品甲基安非他
    命之行為，嗣於108年9月25日（原裁定誤載為107年9月25日
    ）經警採尿送驗結果，呈安非他命、甲基安非他命之陽性反
    應，故被告確有施用甲基安非他命。又檢察官已說明係斟酌
    被告於偵查中同意戒癮治療，卻未配合至醫院接受評估是否
    參與戒癮治療，足認其無意願參與戒癮治療，而裁量選擇向
    原審聲請裁定觀察、勒戒，其裁量形式上並無違法或明顯濫
    用之情事。爰依毒品危害防制條例第20條第1項、觀察勒戒
    處分執行條例第3條第1項之規定，裁定將被告送勒戒處所觀
    察、勒戒等語。
二、抗告意旨略以：被告於108年12月間因身體不適，主動與書
    記官聯繫並更改評估時間，嗣於同年12月底前往醫院接受衛
    教，與個管人員詳談後始得知當日為第一次治療，需支付費
    用新臺幣5,200元，因當日未帶足現金而再次聯繫書記官改
    期，之後因身體欠安，又適逢過年期間，至今仍有呼吸道感
    染、左腳患有蜂窩性組織炎等疾病，並非無意願參與治療，
    請再次協助到院接受評估治療云云。
三、按犯毒品危害防制條例第10條之罪者，檢察官應聲請法院裁
    定，或少年法院（地方法院少年法庭）應先裁定，令被告或
    少年入勒戒處所觀察、勒戒，其期間不得逾2月；依第1項規
    定為觀察、勒戒或強制戒治執行完畢釋放後，5年後再犯第1
    0條之罪者，適用本條前2 項之規定；第20條第1項及第23條
    第2項之程序，於檢察官先依刑事訴訟法第253條之1第1項、
    第253條之2之規定，為附命完成戒癮治療之緩起訴處分時，
    或於少年法院（地方法院少年法庭）認以依少年事件處理法
    程序處理為適當時，不適用之，毒品危害防制條例第20條第
    1項、第3項、第24條第1項分別定有明文。
四、經查：
　㈠本件被告於108年9月24日23時許，在新北市永福橋下，施用
    第二級毒品甲基安非他命，業經被告於警詢、偵查中坦承不
    諱（毒偵卷第17頁反面、75頁反面），且被告警詢後所採集
    之尿液，經送台灣尖端先進生技醫藥股份有限公司以酵素免
    疫分析法（EIA）初步檢驗，再以氣相層析質譜儀法（GC/MS
    ）複驗，呈現安非他命、甲基安非他命陽性反應，有該公司
    108年10月15日出具之濫用藥物檢驗報告及臺北市政府警察
    局偵辦毒品案件尿液檢體委驗單在卷可稽（毒偵卷第95、97
    頁），是被告施用甲基安非他命之犯行，足堪認定。
  ㈡臺灣臺北地方檢察署檢察官於108年11月15日訊問被告時，已
    告知緩起訴處分及撤銷緩起訴處分之規定，並詢問被告是否
    同意參加該署第二級毒品戒癮治療計畫，經被告同意後，再
    說明參與戒癮治療應遵守事項，並交付「緩起訴處分被告應
    行注意事項通知書」供被告閱覽後簽名確認，且當庭諭知本
    案須被告通過戒癮治療評估，且經高檢署再議駁回後，緩起
    訴處分始生效力（毒偵卷第119頁反面至123頁），足認被告
    對相關應遵守事項及若不遵守將無法獲得緩起訴處分之情事
    均有所知悉。惟被告經確認安排戒癮治療門診評估後，於10
    8年11月29日因發燒而告假延期，同年12月6日又因記錯時間
    而缺席，遲至同年月20日仍未到院接受評估，有臺灣臺北地
    方檢察署二級毒品戒癮治療（自費）轉介單、該署108年12
    月9日檢察官辦案進行單、臺北市立聯合醫院松德院區成癮
    防治科緩起訴戒癮治療評估回覆單附卷可憑（毒偵卷第125
    、129、133頁）。被告既有前述施用第二級毒品甲基安非他
    命之行為，且對於未依指定日期至指定醫院完成評估，將由
    檢察官逕行追訴亦有所知悉，卻仍未遵期報到，而檢察官於
    斟酌被告之個案情形及卷內事證後，認被告並無意願參與戒
    癮治療，不宜再對被告為附命完成戒癮治療之緩起訴處分，
    而向法院聲請裁准觀察、勒戒（見原審卷第17頁），此實屬
    檢察官依法行使裁量權之範疇，且此裁量並無明顯裁量怠惰
    或濫用之情事，法院自無自由斟酌以其他方式替代之權。是
    原審依檢察官之聲請，裁定被告應送勒戒處所觀察、勒戒，
    於法並無不合。被告雖辯以身體不適而未遵期接受評估治療
    ，惟並未提出相關具體資料以供審認，尚無從執此認定原審
    裁定觀察、勒戒不當。從而，被告提起本件抗告，指摘原裁
    定不當，為無理由，應予駁回。
據上論斷，依刑事訴訟法第412條，裁定如主文。 
中　　華　　民　　國　  109  　年　　3　　月　　24　　日
                  刑事第二十五庭審判長法　官  宋松璟
                                      法　官  黃翰義
                                      法　官  陳彥年
以上正本證明與原本無異。
不得再抗告。
                                      書記官  彭秀玉
中　　華　　民　　國　　109 　年　　3 　　月　　24　　日